【裁判字號】    96,家上,21
【裁判日期】    970229
【裁判案由】    離婚
【裁判全文】
臺灣高等法院花蓮分院民事判決          96年度家上字第21號
上  訴  人  甲○○
被上訴人    乙○○
訴訟代理人  吳美津律師
當事人間請求離婚事件，上訴人對於中華民國96年9月26日臺灣
花蓮地方法院96年度婚字第50號第一審判決，提起上訴，本院判
決如下：
    主  文
上訴駁回。
第二審訴訟費用由上訴人負擔。
    事實及理由
一、被上訴人起訴主張上訴人屢次出言恐嚇被上訴人，又砸壞被
    上訴人所經營商店之招牌，被上訴人已有不堪同居虐待之情
    形，訴請離婚。上訴人否認有何出言恐嚇的行為，表明不願
    離婚。原審認定上訴人確實有恐嚇被上訴人的行為，也有砸
    壞被上訴人所有之招牌，因而判准離婚。上訴人以僅有砸壞
    招牌之行為，難以認定有不堪同居虐待之行為，而且被上訴
    人患有多項疾病，希望被上訴人能照顧上訴人等理由提起上
    訴。本件經本院審理結果，認為原審依照民法第1052條第1
    項第3款之規定判准兩造離婚，認事用法均無違誤，應予維
    持，上訴人之上訴為無理由，應予駁回。並引用第一審判決
    所記載之事實以及理由如附件，另補充理由如下。
二、上訴人因為在保護令有效期間，又到被上訴人住處對於被上
    訴人恐嚇稱要撞死被上訴人，又要殺被上訴人女兒，因而犯
    有違反保護令罪，經判決有期徒刑3月，緩刑2年，有臺灣花
    蓮地方法院95年度易字第161號判決為證 (原審卷頁16)，在
    判決書中記載，上訴人承認有恐嚇的行為，而且在現場的莊
    春祥、黃美英等人也證述在卷。而臺灣花蓮地方法院核發之
    通常保護令與暫時保護令 (原審卷頁18)，在保護令中也都
    明確記載上訴人的確有對於被上訴人恐嚇的行為。被上訴人
    之女李之帆在原審證稱: 兩造感情不好，上訴人經常出言恐
    嚇被上訴人，也有把番刀藏在床底下，還說要餵農藥 (原審
    卷頁51)，被上訴人之女李艷秋在原審也證稱: 上訴人的確
    有恐嚇被上訴人，家中放有番刀，被上訴人因此犯有憂鬱症
    ( 原審卷頁51)。凡此證據，以足以認定上訴人確實有恐嚇
    被上訴人的行為，縱然上訴人言詞恐嚇的行為是因為上訴人
    情緒一時難以控制所致，但上訴人之行為顯然已經導致被上
    訴人生活陷於暴力陰影之中，足證雙方婚姻生活已然無法維
    繫。
三、上訴人的表妹李敏夏證稱: 兩造在94年之後感情變得不好，
    上訴人因為被上訴人答應要照顧上訴人，上訴人把繼承所得
    的土地移轉給被上訴人，但後來被上訴人到外面找到工作之
    後，上訴人又因病經常需要住院，被上訴人卻都不願照顧上
    訴人，沒有煮飯給上訴人吃，也不到醫院探望，上訴人因而
    十分氣憤，但是從來沒有毆打過被上訴人 (原審卷頁86)。
    兩造之婚姻媒人楊聖才證稱: 上訴人曾經表示很愛被上訴人
    ，後來生病，從警局退休，也把土地移轉給被上訴人，不過
    被上訴人卻沒有照顧上訴人，上訴人不願意離婚，上訴人雖
    然出言不遜，不過都只是氣話，也曾經提醒過上訴人不要把
    刀放在床下 (原審卷頁90)。而上訴人立有遺囑，將財產全
    數由李智程繼承，有經過公證的遺囑為證 (原審卷頁149以
    下)，證人李智程也證稱: 上訴人在94年生病之後，就會用
    比較刺激的言詞對別人講話 (原審卷頁160)。而上訴人確實
    患有急性肺水腫、心臟衰竭、糖尿病、高血鉀、心律不整等
    多項病症，有診斷證明書可證 (原審卷頁61)。被上訴人所
    有位於花蓮縣萬榮鄉○○段西林30號房屋以及土地，也是在
    92年因夫妻贈與而取得所有權，有土地登記簿謄本為證 (原
    審卷頁72 )。凡此證據，足以證明上訴人在結婚之初確實有
    將部分財產餽贈給被上訴人，但是上訴人在退休並罹患疾病
    之後，情緒變得難以控制，時間也已經有2年之久，始終無
    法有效的治療，上訴人也有意將財產與被上訴人做出劃分，
    而被上訴人也漸漸地無法再悉心照顧上訴人，則兩造婚姻生
    活之信賴以及相互扶持照顧的基礎已然喪失，縱然認為被上
    訴人在上訴人罹患多重疾病之際負有夫妻道德上之照顧義務
    ，但是婚姻生活基礎已然不再，被上訴人離婚之請求符合法
    律之要件，仍應為准予離婚之判決。
四、縱據上述，本件上訴人之上訴為無理由，應予駁回。依民事
    訴訟法第449條第1項、第78條判決如主文。
中    華    民    國    97    年    2     月    29    日
                  民事庭審判長法  官  謝志揚
                              法  官  劉雪惠
                              法  官  賴淳良
以上正本係照原本作成。
如不服本判決，應於收受送達後20日內向本院提出上訴書狀，其
未表明上訴理由者，應於提出上訴後20日內向本院補提理由書狀
(均須按他造當事人之人數附繕本)。上訴時應提出委任律師或具
有律師資格之人之委任狀；委任有律師資格者，另應附具律師及
格證書及釋明委任人與受任人有民事訴訟法第466條之1第1項但
書或第2項 (詳附註)所定關係之釋明文書影本。
                              書記官  邱廣譽
中    華    民    國    97    年    2     月    29    日
附註：
民事訴訟法第466條之1(第1項、第2項)：
對於第二審判決上訴，上訴人應委任律師為訴訟代理人。但上訴
人或其法定代理人具有律師資格者，不在此限。
上訴人之配偶、三親等內之血親、二親等內之姻親，或上訴人為
法人、中央或地方機關時，其所屬委任人員具有律師資格並經法
院認為適當者，亦得為第三審訴訟代理人。


司法院資訊處製作；財團法人民間司法改革基金會備份。
